臺灣高等法院臺中分院刑事判決
110年度交上易字第723號

上  訴  人  
即  被  告  邱仁甫
上列上訴人因過失傷害案件，不服臺灣臺中地方法院110年度交
易字第536號中華民國110年6月10日第一審判決（起訴案號：臺
灣臺中地方檢察署110年度偵字第7804號），提起上訴，本院判
決如下：
    主  文
原判決撤銷。
邱仁甫犯過失傷害罪，處有期徒刑貳月，如易科罰金，以新臺幣
壹仟元折算壹日。緩刑貳年。
    犯罪事實
一、邱仁甫於民國109年10月19日上午8時31分許，騎乘車牌號碼
    000-000號普通重型機車（下簡稱「A車」），沿臺中市○○區
    ○○街○○○街○○○路○○○○○○○街00號前方劃有行車分向線（即黃
    虛線）之路段時，本應注意看清無來往車輛並讓行進中車輛
    先行，始得迴車，而依當時之天候晴，且為日間有自然光線
    ，路面鋪裝柏油、乾燥、無缺陷、無障礙物，視距良好，並
    無不能注意之情事，詎邱仁甫竟疏於注意，驟然往左迴車前
    往位在對向車道旁之公司，適有廖行一騎乘車牌號碼000-00
    0號普通重型機車（下簡稱「B車」），沿永康街直行往福祥
    街方向行駛，見邱仁甫之A車在前迴車，為閃避而緊急煞車
    ，致所騎乘之B車失去平衡而人車倒地，造成廖行一受有左
    側鎖骨骨折、左側第4根肋骨骨折、左側肺挫傷、左側血胸
    等傷害。
二、案經廖行一訴由臺中市政府警察局第六分局（下簡稱「第六
    分局」）移送臺灣臺中地方檢察署檢察官偵查起訴。
    理  由
壹、證據能力部分
    本判決下列引用之言詞及書面陳述等各項證據資料，關於被
    告以外之人於審判外陳述之傳聞供述證據，檢察官、上訴人
    即被告邱仁甫（下稱被告）於審判程序中均不爭執證據能力
    ，知有傳聞證據之情形亦未於言詞辯論終結前聲明異議，本
    院審酌該等證據作成時之情況，並無取證之瑕疵或其他違法
    不當之情事，且與待證事實具有關聯性，依刑事訴訟法第15
    9條之5第2項之規定應均具有證據能力。其餘認定本案犯罪
    事實之非供述證據，經查並無違反法定程序取得之情，依刑
    事訴訟法第158條之4規定反面解釋，亦應具證據能力。
貳、認定犯罪事實所憑之證據及理由
一、上開犯罪事實業據被告於本院審理時坦承不諱（見本院卷第
    68、69頁），核與證人即告訴人廖行一於警詢、檢察事務官
    詢問時證述之情節相符（見偵卷第23至26、79至81頁），並
    有員警出具之職務報告、澄清綜合醫院中港分院診斷證明書
    、道路交通事故現場圖、道路交通事故調查報告表㈠、㈡、現
    場採證照片12張、臺中市○○○○○○○○○○○○○○○○○街00號店家提
    供之監視器錄影畫面2張、車輛詳細資料報表（A車、B車）
    、現場監視紀錄光碟1片、監視錄影紀錄翻拍照片9張、原審
    勘驗筆錄在卷可稽（見偵卷第19、33、39至43、51至61、67
    、6983至87頁，原審卷第61、62頁）。足認被告之自白與事
    實相符，而堪予採信。
二、按汽車迴車前，應暫停並顯示左轉燈光或手勢，看清無來往
    車輛，並注意行人通過，始得迴轉，道路交通安全規則第10
    6條第5款規定甚明。本件依卷附道路交通事故調查報告表及
    現場圖所示，車禍發生當時天候晴、日間有自然光線、柏油
    路面乾燥無缺陷、無障礙物且視距良好等情形，應無不能注
    意之情事，被告駕車本得注意上情，避免本件事故之發生。
    詎其竟疏未注意，即驟然迴車，導致告訴人為閃避而緊急煞
    車，因而失去平衡人車倒地，受有前述之傷害，其駕駛行為
    有過失至為明確。且本件經送請臺中市行車事故鑑定委員會
    鑑定結果，鑑定結果亦認為被告駕車行至劃有行車分向線之
    路段，驟然往左迴車、未讓行進中車輛通行，為肇事原因，
    有該委員會110年10月20日中市車鑑字第1100007984號函暨
    檢附之鑑定意見書附卷可按（見本院卷第48至48頁）。基上
    所述，被告過失行為與告訴人之受傷結果間有相當因果關係
    ，亦堪認定。
三、綜上所述，被告之自白核與事實相符，可以採信。其犯行事
    證明確，堪以認定，應依法論科。
參、論罪科刑
    核被告所為，係犯刑法第284條前段之過失傷害罪。被告於
    肇事後，尚未經有偵查權之公務員發覺前，於員警據報到場
    處理時，在場並當場承認為肇事人，核與自首之規定相符，
    有臺中市政府警察局道路交通事故肇事人自首情形紀錄表1
    紙在卷可憑（見偵卷第63頁），爰依刑法第62條前段規定，
    減輕其刑。
肆、本院之判斷　　
一、原審認本件被告犯罪事證明確，予以論罪科刑，固非無見。
    惟查：⑴本件被告迴車之路段，係劃有行車分向線（即黃虛
    線）之路段，此觀卷附道路交通事故現場圖、現場照片自明
    （見偵卷第39、51頁），並非劃有行車分向限制線（即黃實
    線）之路段，依規定被告並非不得迴車，僅係應注意上開道
    路交通安全規則第106條第5款之規定而已，原審認定被告不
    得駛入對向車道而有過失乙節，尚有未洽。⑵量刑之輕重，
    雖屬事實審法院得依職權自由裁量之事項，然仍應受比例原
    則及公平原則之限制，否則其判決即非適法。刑事審判旨在
    實現刑罰權分配的正義，故法院對有罪被告之科刑，應符合
    罪刑相當之原則，使輕重得宜，罰當其罪，以契合社會之法
    律感情。又按「科刑時應以行為人之責任為基礎，並審酌一
    切情狀，尤應注意下列事項，為科刑輕重之標準：一、犯罪
    之動機、目的。二、犯罪時所受之刺激。三、犯罪之手段。
    四、犯罪行為人之生活狀況。五、犯罪行為人之品行。六、
    犯罪行為人之智識程度。七、犯罪行為人與被害人之關係。
    八、犯罪行為人違反義務之程度。九、犯罪所生之危險或損
    害。十、犯罪後之態度。」刑法第57條定有明文。是被告犯
    罪後之態度（例如，是否已與告訴人達成和解），即影響量
    刑之基礎，而應予以合理之差別處遇。查被告於本院審理期
    間，已坦承犯行，並與告訴人達成和解，履行賠償完畢等情
    ，有調解筆錄、本院公務電話查詢紀錄表在卷可稽(見本院
    卷第39、41、57頁)，量刑基礎已與原審有所不同，原審未
    及審酌上開科刑情狀，亦有未洽。是被告上訴請求本院考量
    其與告訴人已達成和解而量處適當之刑度，既有理由，自應
    由本院將原判決撤銷改判。
二、爰審酌被告騎乘機車行駛於道路上，本應小心謹慎參與道路
    交通以維自身及他人之安全，竟因疏失釀致本案交通事故，
    使告訴人受有前揭傷害，且傷勢非輕，實有不該，惟考量被
    告犯後終知坦承犯行，與告訴人達成和解並賠償損失，犯後
    態度尚佳；兼衡被告尚不曾因案經論罪科刑之素行，及其自
    陳為高工畢業之智識程度，在免洗餐具公司擔任倉管、月收
    入約新臺幣2萬3000元，家中有父母及2個弟弟，需扶養父母
    ，家庭經濟狀況勉持（見原審卷第66頁）等一切情狀，量處
    如主文所示之刑，並諭知易科罰金之折算標準，以示懲儆。
三、末查被告未曾因故意犯罪受有期徒刑以上刑之宣告，有臺灣
    高等法院被告前案紀錄表乙份在卷可按，其因一時失慮致罹
    刑典，且已與告訴人達成和解、賠償損害，業如上述，被告
    經此偵審程序之教訓後，當知所警惕而無再犯之虞，是上開
    所宣告之刑，本院認以暫不執行為適當，爰併予宣告緩刑2
    年，以啟自新。　　
據上論結，應依刑事訴訟法第369條第1項前段、第364條、第299
條第1項前段，刑法第284條前段、第62條前段、第41條第1項前
段、第74條第1項第1款，刑法施行法第1條之1第1項，判決如主
文。
本案經檢察官許景森提起公訴，檢察官郭景東到庭執行職務。
中　　華　　民　　國　　110 　年　　11　　月　　30　　日
            刑事第九庭   審判長法　官　紀  文  勝
                               法　官  姚  勳  昌
                               法　官  紀  佳  良 
以上正本證明與原本無異。
不得上訴。 
                               書記官  洪  鴻  權
　　　　　　　　　　　　　　　 
中　　華　　民　　國　　110 　年　　11　　月　　30　　日